臺灣新北地方法院刑事判決
111年度金訴字第332號
公  訴  人  臺灣新北地方檢察署檢察官
被      告  王舜玄



上列被告因違反洗錢防制法等案件，經檢察官提起公訴（110年
度偵字第7469號、第34952號），本院判決如下：
  　主　文
王舜玄犯如附表所示之罪，各處如附表所示之刑。應執行有期徒
刑壹年陸月。未扣案之犯罪所得新臺幣壹仟元沒收，於全部或一
部不能沒收或不宜執行沒收時，追徵其價額。
    事　實
一、王舜玄知悉近年來以虛設、借用或買賣人頭帳戶之方式，供
    詐欺者作為詐欺他人交付財物等不法用途之情事多有所聞，
    而金融機構帳戶係個人理財之重要工具，攸關個人財產、信
    用之表徵，應可預見將其帳戶提供予他人，可能供詐欺者所
    用，便利詐欺者得多次詐騙不特定民眾將款項匯入該人頭帳
    戶，再將該犯罪所得轉出，製造金流斷點，達到隱匿詐欺所
    得去向之結果，以逃避檢警之追緝。而其於民國109年7月28
    日前某日，結識姓名不詳、綽號「米志仁」及自稱「郭子偉
    」之詐欺集團成年成員後，「米志仁」向王舜玄表示僅需負
    責提供帳戶並協助轉帳，即可獲得遊戲點數作為報酬，然依
    王舜玄之智識程度及一般社會生活之通常經驗，應可知悉此
    行為顯不合常理，而已預見對方恐係詐欺集團成員，倘依指
    示轉匯款項，恐成為犯罪之一環而遂行詐欺取財犯行，使他
    人因此受騙致發生財產受損之結果，並得以隱匿該詐欺犯罪
    所得之去向，竟仍意圖為自己不法之所有，基於縱使發生他
    人因受騙致財產受損、隱匿詐欺犯罪所得去向之結果，亦不
    違背其本意之三人以上共同詐欺取財及洗錢之不確定故意，
    由王舜玄於109年7月28日前某時許，依照「米志仁」之指示
    提供其所申辦之中國信託商業銀行帳號000000000000號帳戶
    （下稱中信銀行帳戶）予「郭子偉」，再由詐欺集團不詳成
    年成員於附表所示之詐騙時間，以附表所示之詐騙方式，致
    附表所示之人均陷於錯誤，而於附表所示之匯款時間，分別
    將附表所示金額匯至王舜玄之中信銀行帳戶，王舜玄再依「
    郭子偉」之指示，分別將附表所示之金額轉入指定帳戶，以
    此方法製造金流之斷點，致無從追查受騙金額之去向，而隱
    匿該犯罪所得。嗣因附表所示之人察覺有異而報警處理，始
    悉上情。
二、案經謝俊宏、鍾佩珊訴由高雄市政府警察局三民第一分局、
    第二分局報告臺灣新北地方檢察署檢察官偵查起訴。
　　理　由
一、證據能力部分：
  ㈠按被告以外之人於審判外之陳述，雖不符前4條之規定，而經
    當事人於審判程序同意作為證據，法院審酌該言詞陳述或書
    面陳述作成時之情況，認為適當者，亦得為證據，刑事訴訟
    法第159條之5第1項定有明文。本條之立法意旨在於確認當
    事人對於傳聞證據有處分權，得放棄反對詰問權，同意或擬
    制同意傳聞證據可作為證據，屬於證據傳聞性之解除行為，
    如法院認為適當，不論該傳聞證據是否具備刑事訴訟法第15
    9條之1至第159條之4所定情形，均容許作為證據，不以未具
    備刑事訴訟法第159條之1至第159條之4所定情形為前提（最
    高法院104年度第3次刑事庭會議決議參照）。查本件判決所
    引用被告王舜玄以外之人於審判外所為陳述，雖屬傳聞證據
    ，然本件當事人對於本判決下列所引用之供述證據，於本院
    準備程序時同意有證據能力，本院審酌上開證據資料製作時
    之情況，尚無違法不當及證明力明顯過低之瑕疵之情形，爰
    依刑事訴訟法第159條之5規定，認均具有證據能力。
  ㈡至下列所引用之其餘非供述證據，無證據證明係公務員違背
    法定程序所取得，亦無顯有不可信之情況，已經本院於審理
    期日提示予被告辨識而為合法調查，該等證據自得做為本案
    裁判之資料。
二、認定犯罪事實所憑之證據及理由：
　㈠訊據被告固坦承依照「米志仁」之指示提供上開帳戶予「郭
    子偉」，再於附表所示之時間，依照「郭子偉」之指示轉帳
    至指定帳戶等行為，惟矢口否認有何加重詐欺、洗錢之犯行
    ，辯稱：是「米志仁」跟我說如果提供帳戶和幫忙轉帳，就
    會給我遊戲點數，所以我才提供帳戶給對方，並且依照對方
    指示提款和交付款項，我不知道這是詐欺款項，我也沒有拿
    到遊戲點數云云。經查：
　⒈被告於109年7月28日前某時許，依照「米志仁」之指示提供
    其上開帳戶予「郭子偉」，再由詐欺集團不詳成年成員於附
    表所示之詐騙時間，以附表所示之詐騙方式，致附表所示之
    人均陷於錯誤，而於附表所示之匯款時間，分別將附表所示
    金額匯至被告上開帳戶，被告再依「郭子偉」之指示，分別
    將附表所示之金額轉入指定帳戶等情，業據被告於本院審理
    中坦承不諱（見本院卷第65、103-105頁），核與證人即告
    訴人謝俊宏、鍾佩珊於警詢中之證述情節相符（見偵7469卷
    第19-22、23-24頁，偵34952卷第13-19、21-23、25-29頁）
    ，復有中信銀行存款基本資料及帳號000000000000號帳戶存
    款交易明細、告訴人謝俊宏提出之LINE通訊軟體對話擷圖、
    投資網頁擷圖、客服對話擷圖、轉帳明細擷圖、台新銀帳號
    00000000000000號帳戶存摺封面及內頁明細、轉帳明細、中
    國信託商業銀行股份有限公司110年10月1日中信銀字第0000
    00000000000號（函）暨郭子韋客戶基本資料、帳號0000000
    00000號帳戶存款交易明細、自動化交易LOG資料、告訴人鍾
    佩珊提出之轉帳交易擷圖、LINE通訊軟體對話紀錄擷圖、中
    國信託商業銀行股份有限公司109年12月16日中信銀字第000
    000000000000號（函）暨被告客戶基本資料、帳號00000000
    0000號帳戶存款交易明細、自動化交易LOG資料各1份在卷可
    參（見偵7469卷第11-13、25-41、89-113頁，偵34952卷第3
    1-39、41-50頁），是此部分事實，首堪認定。
　⒉被告雖以前詞置辯，然被告於本院審理中供稱：我跟「米志
    仁」、「郭子偉」本來不認識，是玩遊戲跑跑卡丁車認識的
    ，我跟他們不熟，是他說借他帳戶會給我遊戲點數，叫我加
    他微信等語（見本院卷第65頁），觀諸被告上開供述內容，
    可知被告與「米志仁」、「郭子偉」並不相識，對於其等之
    真實姓名、年籍等個人資料均無所悉，其等卻要求被告以帳
    戶資料換取遊戲點數，此節實與一般人之社會互動經驗有悖
    ，依被告當時本身具正常智識能力、與對方互動之過程等情
    狀，實已預見「米志仁」、「郭子偉」係使用其上開帳戶從
    事違法犯罪之可能性甚高。再者，被告既稱其係以微信通訊
    軟體與對方聯繫，然其迄今卻始終未能提出其與該人之任何
    對話紀錄、聯繫資訊作為佐證，其所辯是否屬實，亦值懷疑
    。
　⒊況且，即便被告所辯屬實，按行為人對於構成犯罪之事實，
    明知並有意使其發生者，為故意。行為人對於構成犯罪之事
    實，預見其發生而其發生並不違背其本意者，以故意論，刑
    法第13條定有明文。是故意之成立，不以對於構成犯罪之事
    實，明知並有意使其發生為必要，僅需對於構成犯罪之事實
    、結果，預見其發生，而其發生並不違背其本意即為已足。
    查金融帳戶為關係個人財產、信用之重要理財工具，一般民
    眾皆得申請使用，並無特殊限制，若有不熟識之人藉端向他
    人蒐集帳戶或帳號，通常係為利用為與財產有關之犯罪工具
    。且國內目前詐騙行為橫行，詐騙集團為掩飾其等不法行徑
    ，避免執法人員循線查緝，經常利用他人金融帳戶收取詐騙
    所得後，指示帳戶持有人或其他車手提領款項後，以現金交
    付詐騙集團之上手，以確保犯罪所得免遭查獲，隱匿犯罪所
    得之去向、所在，此等案件迭有所聞，並經政府機關、傳播
    媒體廣為宣導周知，而案發當時被告為學歷為高職肄業、有
    工作經驗之成年人（見本院卷第106頁），實難就上揭常情
    諉為不知。再者，被告對「米志仁」、「郭子偉」之姓名、
    年籍資料全然不知，已如前述，足見「米志仁」、「郭子偉
    」顯非被告熟識、瞭解或堪令被告信任之人，且被告亦自承
    ：我也沒有問為什麼要跟我借帳戶，「米志仁」跟我說這些
    錢是他工作的薪水，他叫我不要多管，我有覺得奇怪，但我
    沒有多問，後來他們就消失等語（見本院卷第104-105頁）
    ，可認「米志仁」係以領取公司薪水名義向被告借用帳戶，
    此節與一般合法公司發放薪水之流程顯然有違，依被告之智
    識能力與社會生活經驗，應有一定之警覺性，對於「米志仁
    」向其借用帳戶之行為有前開可疑與不尋常之處，可能係提
    供帳戶予詐欺集團使用並擔任車手角色，要難諉為毫無預見
    。況且，被告於本院審理中亦自承對於「米志仁」之說法已
    有所懷疑，然其為獲取上開遊戲點數作為報酬，毫不在乎「
    米志仁」所稱之「公司薪水」，極有可能係被害人遭詐騙所
    匯入之款項，仍執意將上開帳戶資料提供予他人，容任他人
    可隨意將款項匯入，並依指示轉匯至指定帳戶，則被告對於
    所轉匯之款項確係詐欺集團之犯罪所得，其配合轉匯予不詳
    詐欺集團成員之舉動，屬詐欺集團隱匿犯罪所得去向、所在
    行為之一部等情，顯然有所預見且不違背其本意，而有詐欺
    取財及洗錢之不確定故意。
　㈡綜上所述，被告前開所辯，顯屬卸責之詞，不足採信。本案
    事證已臻明確，被告上開犯行均堪以認定，應予依法論科。
三、論罪科刑：
　㈠本件被告提供上開帳戶予「米志仁」，再依照「郭子偉」之
    指示轉匯款項至指定帳戶乙節，業經本院認定如前，則被告
    於主觀上已知悉所參與之詐騙集團至少另有「米志仁」、「
    郭子偉」，是被告所為應成立刑法第339條之4第1項第2款之
    三人以上共同詐欺取財罪。
　㈡按洗錢防制法業於105年12月28日修正公布，並於106年6月28
    日生效施行。依修正後即現行洗錢防制法第2條第2款、第3
    條第2款規定，掩飾或隱匿刑法第339條犯罪所得之本質、來
    源、去向、所在、所有權、處分權或其他權益者，即構成洗
    錢行為。是依修正後洗錢防制法，掩飾刑法第339條詐欺取
    財犯罪所得去向、所在之行為，亦可構成洗錢罪。參諸洗錢
    防制法第2條修正之立法理由，可知本次修正洗錢行為之定
    義，係因修正前條文對洗錢行為之定義範圍過窄，對於洗錢
    行為之防制與處罰難以有效達成，為擴大洗錢行為之定義，
    以含括洗錢之各階段行為。又洗錢之前置犯罪完成，取得財
    產後所為隱匿或掩飾該財產的真實性質、來源、所在地、處
    置、轉移、相關的權利或所有權之行為，固為典型洗錢行為
    無疑，然於犯罪人為前置犯罪時，即提供帳戶供犯罪人作為
    取得犯罪所得之人頭帳戶，或於其後交付犯罪所得款項製造
    金流斷點，致無法查得犯罪所得流向等，均會產生掩飾或隱
    匿該犯罪不法所得真正去向之洗錢效果。亦即，從犯罪者之
    角度觀察，犯罪行為人為避免犯行遭查獲，會盡全力滅證，
    但對於犯罪之成果即犯罪所得，反而會盡全力維護，顯見洗
    錢犯罪本質上本無從確知犯罪行為之存在，僅為合理限制洗
    錢犯罪之處罰，乃以不法金流與特定犯罪有連結為必要。是
    以，依犯罪行為人取得該不法金流之方式，已明顯與洗錢防
    制規定相悖，有意規避洗錢防制規定，為落實洗錢防制，避
    免不法金流流動，自不以提供帳戶為限，亦包括取得款項後
    ，將款項交予犯罪組織之其他成員，致無法或難以追查犯罪
    所得去向之洗錢結果。本次修法既於立法理由中明示掩飾不
    法所得去向之行為亦構成洗錢，則以匯款或交付現金等方式
    ，致產生掩飾或隱匿不法犯罪所得真正去向之行為，亦屬洗
    錢防制法第14條第1項所規範之洗錢類型（最高法院108 年
    台上字第1744號判決意旨參照）。查本案詐欺集團成員詐欺
    如附表所示之各告訴人後，被告隨即依「郭子偉」指示轉匯
    款項至指定帳戶，即在製造金流之斷點，致無從或難以追查
    前揭犯罪所得，而掩飾或隱匿該犯罪所得之去向，依上揭說
    明，被告上開犯行應成立洗錢防制法第14條第1項之一般洗
    錢罪。
　㈢核被告就附表所為，均係犯刑法第339條之4第1項第2款之三
    人以上共同詐欺取財罪及違反洗錢防制法第2條第2款規定，
    而犯同法第14條第1項之一般洗錢罪。被告就上開犯行間，
    與該「米志仁」、「郭子偉」及其他詐騙集團其他成員間，
    有犯意聯絡及行為分擔，均應論以共同正犯。
　㈣被告就附表編號2所示部分，分別於附表編號2所示時間接續
    提領上開款項之行為，均是基於同一個犯罪目的，對同一個
    被害人受詐欺之款項，於緊接之時間、地點所為，各行為之
    獨立性極為薄弱，依一般社會健全觀念，難以強行分開，故
    在刑法評價上，應視為數個舉動之接續施行，合為包括之一
    行為予以評價，較為合理，而論以接續犯。
　㈤被告上開犯行，均係以一行為同時犯上開三人以上共同詐欺
    取財罪及一般洗錢罪二罪，為想像競合犯，應依刑法第55條
    規定，均從一重之三人以上共同詐欺取財罪論處。另被告所
    涉上開加重詐欺取財之犯行，分別侵害附表所示各被害人之
    獨立財產監督權，且犯罪之時間、空間亦有相當差距，且犯
    罪行為各自獨立，犯意各別，行為互殊，應予分論併罰。
　㈥爰以行為人之責任為基礎，審酌被告正值青年，不思以正當
    途徑賺取所需，竟貪圖利益，自甘為他人所利用，參與詐欺
    集團擔任「車手」之角色，無視政府一再宣示掃蕩詐欺集團
    決心，侵害各告訴人之財產法益，嚴重破壞社會秩序，同時
    增加檢警查緝及被害人求償之困難，所為實有不該；兼衡其
    在本案犯罪中所扮演之角色及參與犯罪之程度、各次詐取款
    項金額、因其洗錢之行為而造成金流斷點，致使對犯罪不法
    所得之追查更形困難；並考量被告無前科紀錄，此有臺灣高
    等法院被告前案紀錄表1份在卷可查；另斟酌被告始終否認
    犯行之犯後態度，及其於該詐欺集團內之分工，較諸實際策
    畫佈局、分配任務、施用詐術之核心份子而言，僅居於聽從
    指示、代替涉險之次要性角色，兼衡被告之犯罪動機、目的
    、手段、各次犯行所生損害，及被告自述高職肄業、從事板
    模工作、經濟狀況普通等一切情狀（見本院卷第106頁），
    分別量處如附表各編號所示之刑。本院另考量被告各項犯行
    之犯罪期間較短，以及犯罪類型之同質性甚高，且其行為態
    樣、手段均屬近似，責任非難重複性程度較高，於定刑上有
    較大之減讓空間等情狀，定其應執行之刑如主文所示。
四、沒收：
　㈠按犯罪所得，屬於犯罪行為人者，沒收之，但有特別規定者
    ，依其規定；再按前2項之沒收，於全部或一部不能沒收或
    不宜執行沒收時，追徵其價額，刑法第38條之1第1項、第3
    項分別定有明文。又按共同正犯犯罪所得之沒收、追徵，應
    就各人所分得之數為之。所謂各人「所分得」之數，係指各
    人「對犯罪所得有事實上之處分權限」而言。因此，若共同
    正犯各成員內部間，對於犯罪所得分配明確時，應依各人實
    際所得宣告沒收（最高法院107年度台上字第2989號判決意
    旨參照）。
　㈡經查，被告就本案獲取之報酬為新臺幣1,000元，業據被告於
    本院審理中坦承不諱（見本院卷第104頁），則被告所獲取
    之上開犯罪所得雖未扣案，仍應依刑法第38條之1第1項、第
    3項之規定宣告沒收，於全部或一部不能沒收或不宜執行沒
    收時，追徵其價額。
據上論斷，應依刑事訴訟法第299條第1項前段（依刑事判決精簡
原則，僅記載程序法條），判決如主文。
本案經檢察官陳建良提起公訴，檢察官林蔚宣到庭執行職務。
中　　華　　民　　國　　111 　年　　11　　月　　4 　　日
                  刑事第十八庭  審判長法　官　詹蕙嘉
　　　　　　　　　
　　　　　　　　　　　　　　　　　　　法　官　施函妤
　　　　　　　　　
　　　　　　　　　　　　　　　　　　　法　官　劉明潔
　　　　　　　　　
以上正本證明與原本無異。
如不服本判決應於收受判決後20日內向本院提出上訴書狀，並應
敘述具體理由；其未敘述上訴理由者，應於上訴期間屆滿後20日
內向本院補提理由書（均須按他造當事人之人數附繕本）「切勿
逕送上級法院」。
                  　　　              書記官　連思斐
中　　華　　民　　國　　111 　年　　11　　月　　4 　　日
附錄本案論罪科刑法條全文：
中華民國刑法第339條之4
犯第339條詐欺罪而有下列情形之一者，處1年以上7年以下有期
徒刑，得併科1百萬元以下罰金：
一、冒用政府機關或公務員名義犯之。
二、三人以上共同犯之。
三、以廣播電視、電子通訊、網際網路或其他媒體等傳播工具，
    對公眾散布而犯之。
前項之未遂犯罰之。
洗錢防制法第2條
本法所稱洗錢，指下列行為：
一、意圖掩飾或隱匿特定犯罪所得來源，或使他人逃避刑事追訴
    ，而移轉或變更特定犯罪所得。
二、掩飾或隱匿特定犯罪所得之本質、來源、去向、所在、所有
    權、處分權或其他權益者。
三、收受、持有或使用他人之特定犯罪所得。
洗錢防制法第14條
有第二條各款所列洗錢行為者，處7年以下有期徒刑，併科新臺
幣5百萬元以下罰金。
前項之未遂犯罰之。
前二項情形，不得科以超過其特定犯罪所定最重本刑之刑。
附表：
編號 告訴人 詐騙時間（民國）、方式 匯款時間、金額（新臺幣） 轉匯時間、金額 罪名及宣告刑 1 謝俊宏 某詐欺集團不詳成員於109年6月25日晚間某時許，先透過交友軟體與謝俊宏結識，並以通訊軟體LINE互加好友後，以暱稱「莉莉最可愛」向謝俊宏佯稱：其可在「HKTGJT.COM」網站進行投資云云，致謝俊宏陷於錯誤，因而依指示匯款。 109年7月28日17時41分許，匯款3萬元至上開中信銀行帳戶。 王舜玄於109年7月28日18時20分許，自上開中信銀行帳戶轉匯左列款項至「郭子偉」指定之帳戶。 王舜玄犯三人以上共同詐欺取財罪，處有期徒刑壹年壹月。 2 鍾佩珊 某詐欺集團不詳成員於109年7月13日某時許，透過網路遊戲與鍾佩珊相識，並以通訊軟體LINE、微信互加好友後，以暱稱「擁有」「skdja」向鍾佩珊佯稱：其可在「www.bjwex300.com」網站進行獲利云云，致鍾佩珊陷於錯誤，而依指示匯款。 109年7月30日23時23分許，匯款3萬元至上開中信銀行帳戶。 王舜玄於109年7月31日5時44分許至同日9時9分許，接續自上開中國信託銀行帳戶轉匯左列款項至「郭子偉」指定之帳戶。 王舜玄犯三人以上共同詐欺取財罪，處有期徒刑壹年壹月。